【裁判字號】    95,易,1906
【裁判日期】    950816
【裁判案由】    重利
【裁判全文】
臺灣臺中地方法院刑事判決              95年度易字第1906號
公  訴  人  臺灣臺中地方法院檢察署檢察官
被      告  丁○○
選任辯護人  乙○○律師
被      告  甲○○
                    現另案於台灣台中監獄執行中
上列被告等因重利案件，經檢察官提起公訴（九十五年度偵字第
一一三五○號），被告就被訴事實為有罪之陳述，經本院合議庭
裁定由受命法官獨任進行簡式審判程序，本院判決如下：
    主    文
丁○○共同乘他人急迫貸以金錢，而取得與原本顯不相當之重利
，處有期徒刑肆月，如易科罰金，以銀元佰元即新臺幣玖佰元
折算壹日，扣案之「得利國際理財專員楊德昌」名片貳張沒收。
甲○○共同乘他人急迫貸以金錢，而取得與原本顯不相當之重利
，累犯，處有期徒刑肆月，如易科罰金，以銀元佰元即新臺幣
玖佰元折算壹日，扣案之「得利國際理財專員楊德昌」名片貳張
沒收。
    犯罪事實
一、甲○○前因脫逃案件，經臺灣板橋地方法院判處有期徒刑四
    月確定，經發監執行，甫於民國九十四年一月二十五日執行
    完畢。丁○○基於貸放金錢以收取重利之共同犯意聯絡，由
    丁○○印製「得利國際理財專員楊德昌」名義印製名片散發
    ，借款予急需用錢之不特定人，並使用0000000000，000000
    00000支電話號碼供借款人聯絡。適有丙○○急需用錢，即
    打0000000000與丁○○聯絡，丁○○乃乘丙○○（原名為陳
    靜慧）急需用錢而急迫之際，於九十四年十二月九日下午十
    五時許，在臺中市○○路與英士路口之「肯德基速食店」內
    ，由丁○○貸與丙○○新臺幣（下同）十一萬五千元，約定
    每借款十萬元，每十日之利息為一萬五千元之與原本不相當
    之高利後，由丁○○預扣一萬五千元之與原本不相當之高額
    利息，實際僅交付現金十萬元與丙○○，丙○○則以不知情
    之劉古月為發票人、面額十一萬五千元、付款人為華南商業
    銀行、編號SC0000000號之支票一張，交付與丁○○供該借
    款擔保。丁○○嗣於九十五年一月十五日起，以月薪三萬元
    僱用甲○○，二人承前開貸放金錢以收取重利之共同犯意聯
    絡，由丁○○夥同甲○○，或由甲○○與丁○○輪流向丙○○收取上揭借款利息，丙○○乃先後繳交二十二萬元利息，
    並再給付其所開立、面額十一萬五千元之本票一張與丁○○
    、甲○○作為借款擔保，然終因無力再支付利息而報警。嗣
    丁○○、甲○○於九十五年五月十九日下午再度前往丙○○
    開設於臺中市○○路二一四號之小吃店索討利息，為警於是
    日十五時三十五分許查獲，並自甲○○身上扣得其所持有上
    開支票及本票一張，及自丁○○之車內扣得「得利國際理財
    專員楊德昌」名片二張。
二、案經臺中市警察局第二分局報請臺灣臺中地方法院檢察署檢
    察官偵查起訴。
    理    由
一、訊據被告丁○○、甲○○對於上揭犯罪事實，均自白不諱，
    核與被害人丙○○於警詢及本院審理時指述情節相符，並有
    劉古月為發票人、面額十一萬五千元、付款人為華南商業銀
    行、編號SC0000000號之支票一張，丙○○開立、面額十一
    萬五千元之本票一張，「得利國際理財專員楊德昌」名片二
    張，及現場照片附卷可按，足徵被告二人之自白均與事實相
    符，本件事證明確，被告二人犯行洵堪認定。
二、核被告二人所為，均係犯刑法第三百四十四條之重利罪。被
    告二人間有犯意聯絡，行為分擔，應以共同正犯論。被告甲○○前因脫逃案件，經臺灣板橋地方法院判處有期徒刑四月
    確定，於九十四年一月二十五日執行完畢等情，有卷附臺灣
    臺中地方法院檢察署刑案資料查註紀錄表及臺灣高等法院被
    告前案紀錄表各一份在卷可按，其於有期徒刑執行完畢五年
    內，再犯本件有期徒刑以上之罪，為累犯，應依法加重其刑
    。爰審酌被告丁○○雖無前科，然其收取重利之行為使經濟
    原本拮据之被害人受害匪淺，並前往被害人經營之小吃店造
    成困擾，惟念其犯罪所得非鉅，犯罪後坦認犯行等一切情狀
    ；被告甲○○係受僱於被告丁○○，犯行時間較短，犯罪後
    坦認犯行等一切情狀，分別量處如主文所示之刑，並均諭知
    易科罰金之折算標準。又被告行為後，罰金罰鍰提高標準條
    例第二條業已刪除，而刑法第四十一條第一項前段關於易科
    罰金之折算標準已由舊法之銀元一百元、二百元、三百元修
    正為新台幣一千元、二千元、三千元，因屬科刑規範事項之
    變更，其折算標準為裁判時所應諭知，自有就新舊法規定比
    較之必要，經比較新舊法結果，以被告行為時之舊法較為有
    利於被告，是依刑法第二條第一項前段之規定，應適用被告
    行為時之舊法即依修正前刑法第四十一條第一項前段、修正
    前罰金罰鍰提高標準條例第二條之規定，諭知以銀元三百元
    折算一日為易科罰金之折算標準。
三、扣案之「得利國際理財專員楊德昌」名片二張，係供被告二
    人共同犯罪所用之物，且為被告丁○○所有，經被告丁○○
    供明在卷可按，爰依刑法第三十八條第一項第二款併予宣告
    沒收。至於扣案之被告因貸放重利所持有劉古月為發票人、
    面額十一萬五千元、付款人為華南商業銀行、編號SC000000
    0號之支票一張，及丙○○開立、面額十一萬五千元之本票
    一張，為被告等貸款予丙○○之債權憑證，惟本案被告雖有
    重利犯行，但僅就收取重利部分犯法，如將上開支票及本票
    予以沒收，將使被告合法債權部分，亦失所憑證，審酌上情
    ，爰不為沒收之諭知。
據上論斷，應依刑事訴訟法第二百七十三條之一第一項、第二百
九十九條第一項前段，刑法第二條第一項前段、修正前第二十八
條、修正前第四十七條、修正前第四十一條第一項前段、第三十
八條第一項第二款、罰金罰鍰提高標準條例第一條前段、修正前
第二條，現行法規所定貨幣單位折算新台幣條例第二條，判決如
主文。
中    華    民    國    95    年    8     月    16    日
                  刑事第十五庭  法  官  陳宗賢
上正本證明與原本無異。
如不服本判決，應於送達後十日內向本院提出上訴狀（須附繕
本），上訴於台灣高等法院台中分院。
                                書記官  劉家瑜
中    華    民    國    95    年    8     月    16    日


司法院資訊處製作；財團法人民間司法改革基金會備份。
